【裁判字號】    90,交訴,22
【裁判日期】    901102
【裁判案由】    公共危險等
【裁判全文】
臺灣花蓮地方法院刑事判決                            九十年度交訴字第二二號
    公  訴  人  臺灣花蓮地方法院檢察署檢察官
    被      告  乙○○
右列被告因公共危險等案件，經檢察官提起公訴（九十年度偵字第一四三一號），本
院判決如左：
    主  文
乙○○服用酒類，不能安全駕駛動力交通工具而駕駛，處罰金壹萬元，如易服勞役，
以參佰元折算壹日，緩刑參年。
被訴傷害部分，公訴不受理。
被訴駕駛動力交通工具肇事，致人受傷而逃逸部分，無罪。
    事  實
一、乙○○於民國九十年三月十四日傍晚十八時許，於飲用酒類後，無法安全駕駛動
    力交通工具之際，仍駕駛車號ＪＥ—一Ｏ七七之自用小貨車，沿省道台九線由北
    向南行駛，嗣於同日十八時五十分許，途經台九線三百公里以南九百公尺處，原
    應注意車前狀況，隨時採取必要安全措施，而依當時情形又無不能注意之情事，
    竟疏於注意，致追撞甲○○所駕駛車號ＩＹ—Ｏ六Ｏ八號沿同路同方向行駛，且
    於該路段欲迴轉之自小客車，使甲○○受有左鎖骨中段骨折之傷害（業經告訴人
    甲○○撤回傷害告訴），嗣於同日二十一時五十分許經警循線查獲，並測得其呼
    氣中酒精濃度含量為每公升零點一五毫克。
二、案經花蓮縣警察局玉里分局報告臺灣花蓮地方法院檢察署檢察官偵查起訴。
    理  由
壹、有罪部分：
一、被告乙○○在本院審理時對於在右述時間、地點因為酒後駕車而肇事撞及甲○○
    所駕車輛造成甲○○受傷的事實，都已經坦白承認，而且被告在肇事後的晚上九
    點四十一八分所做的呼氣中酒精濃度測試，達每公升零點一五毫克，有酒精測試
    值紀錄一紙可為依據。按刑法第一百八十五條之三，將服用毒品、麻醉藥品、酒
    類或其他相類之物，不能安全駕駛動力交通工具而駕駛者，列於公共危險罪處罰
    ，本條係採抽象危險犯之立法，即行為人因為服用酒類致不能安全駕駛動力交通
    工具而仍駕駛者，立法者即擬制行為人的駕駛行為將製造一個社會所不容許的危
    險，而構成本罪，不待行為人駕駛動力交通工具已發生具體危害的公共危險為必
    要，但是要如何判斷行為人酒後駕車時是處於不能安全駕駛的狀態呢，實務上參
    考德、美等國實務上認定的標準，認為行為人如飲酒後其吐氣所含酒精成分已達
    每公升０點五五毫克或血液濃度達百分之０點一一以上者，肇事率為一般正常人
    之十倍，應認已達「不能安全駕駛」之標準，法務部八十八年五月十八日法八八
    檢字第００一六六九號函定有明文，此一認定標準係有權機關用以補充並明確本
    條所謂不能安全駕駛之參考，自得為法院審判上所引用。至該數值以下之酒後駕
    車行為，如輔以其他客觀事實得認定行為人不能安全駕駛者，基於司法個案審查
    之原則，司法機關於此即不受此標準之拘束，併此敘明。
二、本件被告在服用酒類後，仍駕駛動力交通工具，而撞及甲○○所駕車輛造成甲○
    ○受傷的事實，有附在卷內的道路交通事故調查報告表一紙、現場照片多張及診
    斷證明書多份可供參考，因此，雖然被告於肇事後所做的呼氣中酒精濃度測試數
    值雖未達法務部函定之標準，但以其飲酒後駕車發生車禍肇事所造成的人車損傷
    等客觀事實判斷，本院認為乙○○在酒後顯已不能安全駕駛而為駕駛，是造成此
    次車禍發生的原因，其酒後駕車的行為嚴重影響路上及路旁行人之安危，本件事
    證明確，被告的犯行可以認定。
三、被告所觸犯的罪名是：刑法第一百八十五條之三服用酒類不能安全駕駛動力交通
    工具而駕駛罪。本院審酌被告酒後之反應、判斷力及對汽車的操控能力已較平時
    為差，仍不顧路上人車之安危貿然駕車上路，但肇事後已經知道悔悟並賠償被害
    人的損害，有調解書及和解書各一紙附在卷內可憑等一切情狀，量處如主文所示
    之刑，並諭知易服勞役的折算標準。最後，考量到被告以前並沒有受過有期徒刑
    以上刑之宣告，此可查閱本院卷內所附的台灣高等法院被告全國前案紀錄表，本
    院相信被告經過這次的教訓之後，應該知道警惕而不會再去犯罪，因此對被告所
    宣告的刑罰，暫時不執行比較適當，所以一併宣告緩刑三年，讓被告能有一個改
    過自新的機會。
貳、不受理部分：
一、按告訴乃論之罪，告訴人於第一審辯論終結前，得撤回其告訴；又告訴乃論之罪
    ，其告訴經撤回者，應諭知不受理之判決；第三百零三條不受理之判決，得不經
    言詞辯論為之。刑法第二百八十七條，刑事訴訟法第二百三十八條第一項、第三
    百零三條第三款、第三百零七條分別定有明文。
二、查本件告訴人甲○○告訴被告過失傷害案件，起訴書認係觸犯刑法第二百八十四
    條第一項前段因過失傷害人之罪，依同法第二百八十七條前段之規定，須告訴乃
    論，茲告訴人具狀撤回告訴，有撤回告訴狀一紙在卷可憑，依照首開說明，本件
    爰不經言詞辯論，逕為不受理判決之諭知。
參、無罪部分：
一、公訴意旨另以：被告乙○○於上述時、地駕車撞傷甲○○後，竟未停車察看救護
    傷者，反而逕自駕車逃逸，因而認為被告還犯有刑法第一百八十五條之四的肇事
    逃逸罪嫌。
二、按犯罪事實應依證據認定之，無證據不得推定其犯罪事實；又不能證明被告犯罪
    者，應諭知被告無罪之判決，刑事訴訟法第一百五十四條、第三百零一條第一項
    分別定有明文。又事實之認定，應憑證據，如未能發現相當證據，或證據不足以
    證明，自不能以推測或擬制之方法，為裁判基礎，最高法院四十年台上字第八六
    號判例可以參照。
三、公訴人認為被告犯罪，是以被害人甲○○的指訴，目擊證人莊壽錦的證述，以及
    現場照片多張作為起訴的主要依據，訊據被告則堅決否認其涉有肇事逃逸的行為
    ，辯稱：當時他急著要載太太張秀子去慈濟醫院看病，所以才沒有停車察看，到
    慈濟醫院後他就主動打電話報警，並沒有肇事逃逸的意思，只是急著送人去醫院
    才沒有停車等語。
四、經本院查證的結果，
  (一)被告於九十年三月十四日下午六點鐘左右，駕駛車號ＪＥ─一０七七號自用小貨
    車，沿省道台九線由北往南方向行駛，行經台九線三百公里以南九百公尺處時，
    不慎撞及甲○○所駕駛車號ＩＹ—Ｏ六Ｏ八號自用小客車，造成甲○○受有左鎖
    骨中段骨折之傷害，被告於肇事後並未下車查看，卻仍駕車繼續往南方向離去等
    情，為被告坦白承認，並經被害人甲○○於警訊訊問時陳述甚明，核與目擊證人
    莊壽錦稱被告肇事後即往南下方向逃逸等語相符，復有道路交通事故調查報告表
    、診斷書各一份在卷可參，合先敘明。
  (二)被告開車肇事後，確實曾主動打電話報警的事實，有花蓮縣警察局玉里分局回函
    及所附的三民派出所員警工作紀錄表載明：於二十時十五分有一民眾自稱為乙○
    ○，電稱他於大禹發生車禍後，自認沒事，他就先行離開至玉里慈濟分院，通知
    警網前往瞭解等語在卷可證，而被告之妻張秀子確實於九十年三月十四日當天赴
    慈濟醫院玉里分院看診的事實，也有診斷證明書一紙附在卷內可查，可見被告陳
    稱肇事當時因急著要送太太到醫院所以未停車察看，但至醫院後有自行打電話投
    案乙節，都可採信。
五、綜上所述，被告並無肇事逃逸之故意，自不能率以肇事逃逸罪責相繩，此外，再
    經本院依職權調查結果後，亦無其他確切之證據足認被告涉有本件犯行，依據前
    開說明，自應對被告為無罪之諭知。
據上論斷，應依刑事訴訟法第二百九十九條第一項前段、第三百零一條第一項、第三
百零三條第三款、第三百零七條，刑法第一百八十五條之三、第四十二條第二項、第
七十四條第一款，罰金罰鍰提高標準條例第二條，判決如主文。
本案經檢察官李子春到庭執行職務。
中     華     民     國      九十      年    十一    月       二       日
                                臺灣花蓮地方法院刑事庭
                                    法  官  陳雅敏
右正本證明與原本無異。
如對本判決不服，應於送達後十日內，向本院提出上訴狀。（應抄附繕本）告訴人或
被害人如對於本判決不服者，應具備理由請求檢察官上訴，其上訴期間之計算係以檢
察官收受判決正本之日期為準。
                                    法院書記官
附錄法條：
刑法第一百八十五條之三


司法院資訊處製作；財團法人民間司法改革基金會備份。
